【裁判字號】    89,聲再,95
【裁判日期】    890531
【裁判案由】    聲請再審
【裁判全文】
臺灣高等法院高雄分院刑事裁定    八十九年度聲再字第九五號
    聲  請  人
    即受判決人  甲○○
右列聲請人因妨害公務等案件，對於本院八十八年度上訴字第四五０號中華民國八十
八年四月二十一日確定判決（原審案號：台灣屏東地方法院八十七年度訴字第九０六
號、起訴案號：台灣屏東地方法院檢察署八十七年度偵字第五五五四號），聲請再審
，本院裁定如左：
    主  文
再審之聲請駁回。
    理  由
一、聲請人聲請意旨略稱：最高法院三十二年抗字第一一三號裁判招示大要：「提起
    再審，並非謂各該款（刑訴四二０條第一項）之情形必須成立於判決確定之後，
    故其第六款所謂發現確實之新證據亦並非必須於判決確定後發見者為限．．．至
    該證據是否確實，仍應予以相當之調查．．．」而三十五年特抗字第二十一號復
    指「．．．所稱發見確實之新證據，係指當時已經存在，而發見在後或審判時未
    經注意之證據，且能證明原確定判決所認定之事實為錯誤者而言．．．」，爰本
    此旨，敷陳於左：
    （一）、卷內台灣電力有限公司屏東營業處七十九年十一月十三日，用電實地調
            查表備註欄記載：「用戶擅自撬開電錶，將電錶齒輪換小加工，使電錶
            圓盤轉慢，電錶計量不準．．．」此項記載顯非有據，且與電力學之歐
            姆定律及機械動力學理論牴觸，析論之：
            (1)、電生磁，磁生電，此為生產電流（安培）之基本原理，磁或圈繞之
                金屬線圈無論孰為運動體，均因切割磁場磁力線而產生電流（俗稱
                電力），電錶計量輸入出電流，係本上述原理，以電流驅動磁鐵圓
                盤旋轉，構造精密，欲加更換，磁座固屬市面無售，需領有執照之
                技師技士始可向備案之專售店購得，以專精之技術處理，否則必然
                發生觸電之危險，常人未敢輕試，線圈亦然，且配偶系數不符，立
                即生熱熔毀。
            (2)、電錶內轉動齒輪，有主動及受動之區分，主受之間又或有傳動齒輪
                ，相互間以彼此之輪齒相楔合而轉動，傳動之轉速依輪徑大小比例
                而變動，機械原理為，主動者小則受動者慢；反之則受動者快，本
                件上揭備註所指換小，究指主動齒輪抑指受動齒輪固已語焉不詳，
                且錶內齒輪輪徑大小，齒輪剖面寬度及齒間間距於主、受動齒輪之
                楔合量度技術極難，成品之取得與換裝不易，與右項陳明者殊無軒
                輊。
            (3)、依右(1)所述，通過線圈之安培數大，為主動輪之磁座基座轉速變大
                ，若該主動輪為大齒輪，受動輪轉速因比例原則因其小而轉速愈快
                ，申言之，大者一週轉輪齒數為小者之幾何倍數，受動齒輪即為倍
                數之運動，但如所換者小，受動者大，其小者傳動因電流超荷轉動
                趨速時，電錶內、外裝設之保險設備必因主動小輪之超速而發生負
                荷超壓而燒毀，故換裝小輪危險殊甚，究換何輪，判決不詳。
            (4)、除上述者外，台電公司各營業處皆必依照公司規定定期檢驗用戶電
                錶，本案既云遭人損壞鉛封印（兩次或一次，許萬生無罪判決與本
                件判決認定不一）更換齒輪或更換磁座（兩案判決又復各有堅持而
                齟齬），營業處應無不予修護、校正、換新之理，為佐證屏東營業
                處移送法辦公函內容不虛，則檢修工作人員，應必依照規定，簽單
                註名理由、原因申領新品，填寫外勤派工申請證明等資料，確定判
                決未准被告請求勘驗電錶，已欠妥切，上述證據之調查，亦臻重要
                。
    （二）、檢附本件第一、二審判決影本各一件、前揭調查書影本一件，請裁定准
            為開始再審，依前揭最高法院裁判要旨，調查據證，另為聲請人無罪之
            判決云云。
二、按有罪之判決確定後，為受判決人之利益聲請再審，必其聲請之理由合於刑事訴
    訟法第四百二十條第一項所定情形之一及第四百二十一條有足以影響於判決之重
    要證據漏未審酌者，始准許之。又按刑事訴訟法第四百二十條第六款所謂發現確
    實之新證據，係指該項證據，事實審法院於判決前未經發見，不及調查斟酌，至
    其後始行發見者而言；又所謂確實之新證據，固非以絕對不須經過調查程序為條
    件，但必須可認為確實足以動搖原確定判決而為受判決人有利之判決者為限，倘
    受判決人因對有利之主張為原確定判決所不採，事後任意提出證明，證明受判決
    人前次所為有利之主張，係屬實在，憑以聲請再審，此項證據既非判決後所發見
    ，又非不須調查之確實新證據，顯然不足以使原確定判決發生動搖，即難據以開
    始再審（最高法院三十三年抗字第七０號、四十年台抗字第二號、四十一年台抗
    字第一號、四十九年度台抗字第七二號、五十年台抗字第一０四號判例意旨參照
    ）。
三、經查：
（一）、本件原確定判決認聲請人即受判決人甲○○「先於民國七十九年間某日，意
        圖為自己不法之所有，將台電公司交由甲○○保管之上開養蝦場之電錶（電
        號00000000號、電錶號碼0000000號）封印鎖撬開，損壞經
        濟部中央標準局或經濟部委託之機構於檢驗該電錶合格後所加封於該電錶之
        封印鉛，拆開電錶，在電錶內部結構予以更換齒輪數，致電錶圓盤轉速變慢
        ，而竊取用電」之事實，於判決理由內業已詳敘「有被害人台電公司提出該
        日會同屏東縣警察局里港分局警員伍合興查獲被告之用電實地調查表影本一
        份為證（參見警卷第十八頁）；且於八十年二月二十三日繳交被追償之電費
        三萬九千九百五十六元，有收據小條一份及台灣電力公司屏東區營業處函一
        份附卷可參」；另原確定判決認聲請人「甲○○又於八十年一月間某日擅將
        台灣電力公司安裝在該處委託其掌管之電表封印鎖撬開，予以損壞封印鉛後
        ，將電錶內永久磁鐵予以調整，使表內圓盤因而轉慢，電表計度因此失效不
        準，另又將原契約所約定之原申請馬力數八ＨＰ之用電容量，私自增加用電
        設備，增加為十二ＨＰ，以上開二方式達其竊電目的，每月均竊取相當於電
        費約一千至三千餘元不等之電力」之事實，於判決理由內復已敘明「業經被
        害人台電公司之稽查員吳達雲於偵查中結證指述綦詳，並經被害人提出八十
        四年三月七日會同同分局警員楊仁宏查獲記載被告破壞電錶、竊電及使用共
        十二ＨＰ用電容量之用電實地調查表，及用戶用電資料明細表各一份（參見
        警卷第八頁、第十四頁）在卷可佐，復經台電公司稽查員黃天生、鄞博成於
        該上訴審中陳明該電錶遭破壞竊電之情在卷可徵」。從形式上觀察，原確定
        判決並無足以影響判決之再審原因之情形存在。
（二）、本件聲請人即受判決人甲○○聲請再審理由雖指：「卷內台灣電力有限公司
        屏東營業處七十九年十一月十三日，用電實地調查表備註欄記載：『用戶擅
        自撬開電錶，將電錶齒輪換小加工，使電錶圓盤轉慢，電錶計量不準．．．
        』此項記載顯非有據，且與電力學之歐姆定律及機械動力學理論牴觸．．．
        」云云。惟查，聲請人所指之台灣電力有限公司屏東營業處七十九年十一月
        十三日用電實地調查表，既屬卷內之證據，原確定判決理由二之（二）內復
        已加以審酌，並據為被告犯罪之證據，已難認屬所謂「發見確實之新證據」
        。至於聲請人聲請意旨所指：「用電實地調查表備註欄記載：『用戶擅自撬
        開電錶，將電錶齒輪換小加工，使電錶圓盤轉慢，電錶計量不準．．．』此
        項記載顯非有據，且與電力學之歐姆定律及機械動力學理論牴觸．．．」云
        云，係就原確定判決已論斷之證據加以爭執，亦非屬所謂「發見確實新證據
        」。又聲請人聲請意旨內所稱：「以電流驅動磁鐵圓盤旋轉，構造精密，欲
        加更換，磁座固屬市面無售，需領有執照之技師技士始可向備案之專售店購
        得，以專精之技術處理，否則必然發生觸電之危險，常人未敢輕試，線圈亦
        然」「本件上揭備註所指換小，究指主動齒輪抑指受動齒輪固已語焉不詳，
        且錶內齒輪輪徑大小，齒輪剖面寬度及齒間間距於主、受動齒輪之楔合量度
        技術極難，成品之取得與換裝不易」「換裝小輪危險殊甚」云云，均僅係就
        技術性之問題加以爭執，本不足以動搖原確定判決，況所稱各點，均非經調
        查程序，無以明真象，自非屬不須調查之確實新證據。
（三）、聲請人聲請再審意旨另稱：「為佐證屏東營業處移送法辦公函內容不虛，則
        檢修工作人員，應必依照規定，簽單註名理由、原因申領新品，填寫外勤派
        工申請證明等資料，確定判決未准被告請求勘驗電錶，已欠妥切，上述證據
        之調查，亦臻重要」云云。惟查，台灣電力股份有限公司屏東營業處檢修工
        作人員縱然有「簽單註名理由、原因申領新品，填寫外勤派工申請證明」等
        ，惟此等資料僅屬事後檢修工作人員本於職責權衡客觀情形所製作，與聲請
        人犯罪是否成立無涉，自非屬足以動搖原確定判決之新證據。至於聲請人聲
        請意旨所指：「確定判決未准被告請求勘驗電錶，已欠妥切」云云，惟原確
        定判決理由二之（四）內，已敘明：「至被告請求勘驗電錶，然該電錶係遭
        破壞而予竊盜之情，業據台電公司之稽查員黃天生、鄞博成於前開上訴審中
        證述明確，本院認勘驗電錶核無必要，併予敘明。」是「勘驗電錶」與否，
        自非屬刑事訴訟法第四百二十條第一項第六款所謂「確實新證據」，自亦不
        得以此為聲請再審之理由。
四、綜上所述，本件聲請人即受判決人甲○○所執以聲請再審之新證據即台灣電力有
    限公司屏東營業處七十九年十一月十三日用電實地調查表備註欄記載及上開技術
    性之問題，經核並非屬不須調查之確實新證據，且其中用電實地調查表已經原確
    定判決所注意審酌，另「勘驗電錶」與否，原確定判決於理由內亦已敘明核無必
    要之理由，顯均不足以使原確定判決發生動搖，揆諸上開判例意旨，自非屬得為
    再審之理由。聲請人即受判決人所舉再審理由，本院經詳予審酌，核與上引法條
    規定不符，應認為本件無再審理由，聲請人即受判決人再審之聲請應予駁回。
據上論斷，應依刑事訴訟法第四百三十四條第一項，裁定如主文。
中    華    民    國     八十九     年      五        月   三十一   日
                              臺灣高等法院高雄分院刑事第三庭
                                  審判長法官  莊秋桃
                                        法官  魏式璧
                                        法官  陳中和
右正本證明與原本無異。
如不服本裁定應於送達後五日內向本院提出抗告狀。
                                      書記官  劉博文
中    華    民    國     八十九     年       六       月     二     日
                                                                    Ｄ


司法院資訊處製作；財團法人民間司法改革基金會備份。
